【裁判字號】    92,上易,1393
【裁判日期】    921225
【裁判案由】    傷害
【裁判全文】
臺灣高等法院高雄分院刑事判決          九十二年度上易字第一三九三號
    上  訴  人
    即  被  告  乙○○
    選任辯護人  陳建誌律師
右上訴人因傷害案件，不服臺灣屏東地方法院九十二年度易字第三四０號中華民國九
十二年八月十四日第一審判決（起訴案號：臺灣屏東地方法院檢察署九十二年度偵字
第四二五號），提起上訴，本院判決如左：
      主      文
上訴駁回。
      事      實
一、緣葉君（業經原審判刑確定）明知飲酒過量依法不得駕駛車輛，於民國九十一年
    十一月三十日二十時許，在屏東縣潮州鎮友人住處飲酒，其酒精濃度呼氣已逾每
    公升○．五五毫克，已至不能安全駕駛動力交通工具之程度，詎仍騎乘車號ＰＪ
    －五一一號重型機車，於翌日沿屏一八九線由潮州往萬丹方向行駛於慢車道上，
    嗣於翌日凌晨四時五十分許（起訴書誤載為凌晨五時許）行經大湖橋北端二百公
    尺處，適逢乙○○駕駛車號八Ｓ－五三六八號白色自用小客車內載陳慧莉、陳嘉
    蕙二人，正迴轉往潮州方向行駛，因不慎侵入慢車道，險些與甲○○所騎乘機車
    發生擦撞，甲○○遂出言對乙○○辱罵「幹」後，繼續騎車往潮州方向行駛，乙
    ○○因而生心怨憤，竟基於傷害之犯意，駕駛前開自用小客車行駛外側車道自後
    追上，並於二車併行時，先後接續二次故意駕駛自用小客車侵入慢車道欲碰撞甲
    ○○之機車，甲○○煞車向右側閃躲後，乙○○即加速離開，迨行至屏東縣竹田
    鄉○○路二十一號前，乙○○再度侵入慢車道欲碰撞甲○○之機車時，甲○○因
    無法閃避致撞上前方之水銀燈柱及廣告招牌後人車倒地，受有(一)內出血合併休克
    、(二)空迴腸多處穿孔傷乙狀結腸裂傷、(三)空迴腸繫膜撕裂傷、(四)膀胱破裂及血尿
    、(五)臉部左手腕裂傷、(六)左大腿裂傷併多處肌肉及肌腱斷裂傷等傷害，乙○○見
    狀即駕車揚長而去，嗣民眾目睹經過記下其車號並報警查獲，嗣甲○○送往屏東
    東港安泰醫院救治，經該院抽血測得其每一百毫升血液中酒精濃度達三百MG/DL?
    ]相當於呼氣酒精濃度一點五MG/L）。
二、案經甲○○訴由屏東縣警察局潮州分局報告臺灣屏東地方法院檢察署檢察官。
      理      由
一、訊據上訴人即被告乙○○固坦承有於右揭時、地駕車超越告訴人葉君所騎之機車
    之事實不諱，惟矢口否認有何傷害之犯行，辯稱：當時我朋友車壞了停在路旁檢
    查時，甲○○剛好騎機車經過，我朋友說甲○○罵我「幹」，我開車經過甲○○
    時我有罵他，但甲○○是否有聽到我不知道，我罵完就走了，罵的地點和發生車
    禍的地點不同云云。
二、惟查右開事實，業據告訴人甲○○於警訊、偵查中及原審審理中訴綦詳，復經證
    人洪蓮於警訊、偵查中及原審審理時分別證述：九十一年十二月一日凌晨五時
    許，我突然聽見車子一陣煞車聲音，發現一部白色喜美自用小客車經我前面，當
    時我在竹田鄉○○路路邊，當時白色喜美自小客車在追逐ＰＩＪ－五一一號重型
    機車，白色喜美自用小客車及ＰＩＪ－五一一號重型機車二車平行時，白色喜美
    自用小客車就向自外側快車道偏向慢車道，故意欲碰撞在慢車道上的ＰＩＪ－五
    一一號重型機車，ＰＩＪ－五一一號重型機車就煞車，且向右側閃躲該自小客車
    後加速離開，該白色喜美自小客車連續二次欲碰撞ＰＩＪ－五一一號重型機車，
    當該二車行駛到大成路二一號竹田當舖附近時，白色喜美自用小客車第三次又偏
    向右側欲碰撞ＰＩＪ－五一一號重型機車時，ＰＩＪ－五一一號重型機車無路閃
    避自行撞到路邊水銀燈柱及廣告招牌，機車駕駛當場人車倒地，我馬上打一一○
    叫救護車並打電話向派出所報案。因為當時天色昏暗看不清楚自用小客車車牌，
    但是車禍發生後不久，當我站在大成路邊時有一部車牌不詳的自用小客車停下來
    ，該駕駛告訴我說，他剛剛路過車禍發生地時有看見車禍經過，並追逐白色喜美
    自用小客車記下白色喜美自用小客車車牌為八Ｓ－五三六○號，並要我打電話報
    警，警察到現場後我馬上告訴處理員警。（問：你看見的白色喜美牌自用小客車
    有何特徵？）是喜美牌白色小客車，雙門、無尾、車身很低，而前方之方向燈是
    藍色的。我不認識甲○○及乙○○。（問：抄車號給你的人，是跟你同時看到？
    ）應該是跟在那輛肇事車的後面，因為他有追上去。（問：告訴你車號的人回來
    前，有無其他同型的白色小客車經過？）是有其他車輛經過，但是沒有其他同型
    的車輛經過（見警訊筆錄第十三頁起至十四頁反面、偵查卷第十三頁至第十四頁
    止及原審審理卷第四十四頁至第四十八頁止）之情節相符。證人洪蓮於本院審
    理中亦作相同之證述（見本院九十二年十二月十一日審判筆錄）。至於證人陳嘉
    蕙於警訊及原審、證人陳慧莉於警訊、原審及本院均證述：我們當時在車內聊天
    ，並沒有注意到甲○○在「幹」，也沒有看到乙○○開車由快車道偏向慢車道
    與他車擦撞，或要撞甲○○等情（見警卷第十五頁背面、第十八頁正面、原審卷
    第十七頁、本院九十二年十二月十一日審判筆錄）。惟查證人陳慧莉係被告乙○
    ○之女友，證人陳嘉蕙係證人陳慧莉之同事，渠等關係親密，且搭乘被告所駕駛
    自小客車衡情應以與雙方毫無親誼之目擊證人洪蓮之證言較為可信。證人陳嘉
    蕙、陳慧莉上開證述，無非事後迴護被告之詞，均難採為有利於被告之認定。
三、告訴人甲○○所受上述傷害，雖經中央健康保險局核定屬於「身體重創ＩＳＳ＝
    十八分」，而發予其「重大傷病自行部份負擔證明卡」，惟尚未達對其於其他身
    體或健康，有重大不治或難治之重傷程度。雖甲○○右側輸尿管破裂，尿液外漏
    進行手術修補輸尿管，癒後有可能繼續輸尿管狹窄，腎臟水腫之後遺症，若情況
    無改善可能造成導致該側腎臟損壞進而喪失功能，有必須進行腎臟切除之可能性
    。且因其依賴健康單一腎臟即可維持正常排泄廢物功能，但長期過度運作（一顆
    腎臟做兩顆腎臟的工作量）比正常人更有可能產生腎硬化、蛋白尿等情形，且單
    一腎臟若發生任何病變，因沒有另一個腎臟可備用，易致腎衰竭，但發生時間無
    法確定，況不一定會發生等情，業據證人即屏東安泰醫院王健全醫師於原審審理
    中證述甚詳，並有安泰醫院九十二年七月五日九二東安醫院字第○二九三號函及
    九十二年七月十七日九二東安醫院字第○三○八號函附卷為憑，堪認被告甲○○
    所受之傷害，尚未達刑法所稱之重傷程度至明。
四、被告乙○○明知駕駛上揭自用小客車，在高速行駛中故意侵入甲○○機車所行駛
    慢車道之行為，會造成被告乙○○閃避失控受傷之結果，竟再三為之，致甲○○
    無法閃避，撞及水銀燈柱及廣告招牌而受有前述傷害，被告明知並有意使其發生
    傷害之結果，顯有傷害甲○○之故意，灼然甚明。此外，並有復有道路交通事故
    調查報告表及診斷證明書各一紙、車禍暨車輛損壞照片十六張、安泰醫院病危通
    知單及安泰醫院特別檢查單各一張在卷可按。綜上所述，足見被告所辯上情，無
    非卸責之詞，不足採信。本件事證明確，被告之犯行，堪以認定。
五、核被告乙○○傷害人身體之行為，係犯刑法第二百七十七條第一項之傷害罪。原
    審因而適用刑法第二百七十七條第一項、罰金罰鍰提高標準條例第一條前段之規
    定，並審酌被告乙○○僅因行車糾紛遭受被告甲○○辱，即仗勢渠駕駛自用小
    客車，三次侵入慢車道並以車身逼迫甲○○所乘騎之重型機車，造成甲○○失控
    撞上水銀燈柱及廣告招牌，而受有前揭傷害，造成甲○○身、心遭受鉅大傷害，
    迄成未與甲○○達成民事和解，及否認犯行態度不佳等一切情狀，量處有期徒刑
    十月。經核原審此部分判決認事用法並無不合，量刑亦屬適度。被告上訴意旨，
    仍執前詞，否認犯罪，指摘原審此部分判決不當，為無理由，應予駁回。
六、證人陳嘉蕙、陳慧莉涉犯偽證罪部分，另移檢察官偵辦，併此明。
據上論斷，應依刑事訴訟法第三百六十八條，判決如主文。
本案經檢察官朱文彬到庭執行職務。
中    華    民    國     九十二     年      十二      月     二十五     日
                              臺灣高等法院高雄分院刑事第三庭
                                  審判長法官  周賢銳
                                        法官  黃建榮
                                        法官  謝宏宗
右正本證明與原本無異。
不得上訴。
                                      書記官  賴梅琴
中    華    民    國     九十二     年      十二      月      二十六    日
附錄：本判決論罪科刑法條：
刑法第二百七十七條第一項
傷害人之身體或健康者，處三年以下有期徒刑，拘役或一千元以下罰金。
                                                                    Ａ


司法院資訊處製作；財團法人民間司法改革基金會備份。
